臺灣高等法院刑事判決
109年度原侵上訴字第6號
上  訴  人  
即  被  告  張光明



選任辯護人  何文雄律師(扶助律師)          
上列上訴人即被告因妨害性自主案件，不服臺灣桃園地方法院10
7年度原侵訴字第12號，中華民國109年3月20日第一審判決（起
訴案號：臺灣桃園地方檢察署106年度偵字第26469號），提起上
訴，本院判決如下：
    主  文
上訴駁回。
    事  實
一、甲○○與代號3469A-000000號之女子（真實姓名、年籍均詳卷
    ，下稱甲 ）為朋友關係，其等與甲 之表哥於民國106年9月
    10日上午一同前往桃園市復興區某工寮欲找尋甲 之配偶未
    果，甲 表哥即先行離去，甲○○於同日上午10時許，逕基於
    強制性交之犯意，藉故要騎乘機車搭載甲 返家，自桃園市
    復興區某工寮處，騎乘車牌號碼000-000 號普通重型機車搭
    載甲 欲返回甲 住處（住址詳卷），復佯稱欲搭載甲 去尋
    找甲 之配偶，途經桃園市○○區○○里0鄰○道○○0號地山區產業
    道路約2.7 公里處（即臺電李山分線43電桿距離路口34.5公
    尺處，下稱第一案發地點），即停車動手強拉甲 欲進入附
    近空屋（下稱上開空屋），惟因甲 抵抗，甲○○遂以拳頭毆
    打甲 臉部，再脫去甲 上衣及胸罩，並對甲 恫稱「妳再不
    跟我這樣的話，我可能會進一步威脅到妳的生命」等語；嗣
    甲 趁機掙脫並逃離第一案發地點，甲○○見狀立即向前追趕
    ，並於距離第一案發地點約50公尺處（臺電李山分線00-00-
    00-00 電桿旁樹林間，下稱第二案發地點），再度抓到甲 
    ，其先脫去甲 褲子及內褲，再對甲 恫嚇稱「妳一定會去報
    案，我不會放過你」、「即使我上了妳，我也不會讓妳回去
    」等語，復以手掐住甲 脖子，甲 見無法掙脫，便佯裝答應
    與甲○○發生性行為，並跟隨甲○○走回第一案發地點附近之上
    開空屋；進入上開空屋後，甲 藉口要求飲水，其趁甲○○前
    往尋找飲水之際，趁隙逃出上開空屋，適有詹益金駕駛車牌
    號碼000-0000號自用小客貨車行經該處，甲 即上前求救，
    甲○○始未能得逞。
二、案經甲 訴由桃園市政府警察局大溪分局報告臺灣桃園地方
    檢察署檢察官偵查起訴。
    理  由
壹、證據能力
一、被告以外之人於審判外之陳述，雖不符刑事訴訟法第159 條
    之1 、159條之2、159 條之3 、159 條之4 等規定，而經當
    事人於審判程序同意作為證據，法院審酌該言詞陳述或書面
    陳述作成時之情況，認為適當者，亦得為證據。當事人、代
    理人或辯護人於法院調查證據時，知有第159條第1項不得為
    證據之情形，而未於言詞辯論終結前聲明異議者，視為有前
    項之同意，刑事訴訟法第159條之5 定有明文。本案當事人
    及辯護人就下述供述證據方法之證據能力，於言詞辯論終結
    前均均同意作為證據使用，而經本院審酌各該證據方法之作
    成時，並無其他不法之情狀，均適宜為本案之證據，依刑事
    訴訟法第159條之5之規定，有證據能力。
二、其餘資以認定本案犯罪事實之非供述證據，亦查無違反法定
    程序取得之情形，依刑事訴訟法第158條之4 反面規定，應
    具證據能力。　　
貳、實體方面
一、訊據被告固坦承於106年9月10日上午與告訴人甲 、告訴人
    之表哥一同前往桃園市復興區某工寮欲找尋告訴人之配偶未
    果，告訴人表哥離開後，其於同日上午10時許，騎乘機車搭
    載告訴人至前述產業道路附近之事實，惟矢口否認有何強制
    性交未遂之犯行，辯稱：伊沒跟告訴人聊天，告訴人自己跌
    倒，伊去抓告訴人同時，伊手有被芒草割到，伊有拉告訴人
    脖子，是因為告訴人跌倒，伊才拉她脖子云云。其選任辯護
    人為其辯稱：本案僅告訴人之證述，告訴人說遭到被告打4
    、5拳，但由驗傷診斷書來看，只有撕裂傷，與告訴人所述
    不符，且鑑定書沒在告訴人指甲驗到被告DNA，詹益金與B 
    男證述不足證被告有此行為云云。惟查：
  ㈠於106年9月10日上午與告訴人、告訴人之表哥一同前往桃園
    市復興區某工寮欲找尋告訴人之配偶未果，告訴人表哥離開
    後，其於同日上午10時許，騎乘機車搭載告訴人至前述產業
    道路附近之事實，業據被告自承不諱，且經證人即告訴人於
    偵查中及原審審理時之證述明確（見106年度偵字第26469號
    偵查卷第52頁背面、原審卷一第36至38頁），此部分事實，
    首堪認定。
　㈡被告確有於前述時、地，對告訴人為強制性交未遂之犯行，
    茲分述如下：
  ⒈關於告訴人於偵查中及原審審理之證述均大致相符：
　⑴告訴人於偵查中證稱：106年9月10日上午，告訴人之配偶B男
    先離開，伊住處只剩伊、被告和伊表哥，伊就請伊表哥載伊
    出門找B男，伊是坐伊表哥的機車，被告也騎一臺機車一起
    去找，但沒有找到，伊表哥先騎車離開，由被告載伊回家，
    但快接近伊住處時，被告沒有往伊住處方向騎，反而往一號
    地方向騎，騎到第一案發地點才停下來，伊問被告為何把伊
    帶來這邊，被告說B男可能在這裡砍草，伊當時自己下車，
    伊一邊走被告一邊靠近伊，突然抓伊右手，說要發生性行為
    ，伊說不要，兩人就在拉扯，之後被告就拉伊上衣，衣服就
    被撕破了，被告又強拉伊長褲，但沒成功，伊全身只剩褲子
    和雨鞋，伊掙脫被告趕快跑，大概跑60公尺左右（即第二案
    發地點），因為沒有地方可以跑了，被告又抓住伊兩手不放
    ，一直拉扯伊外褲，還有說「我今天要上你」等語，伊不肯
    ，被告就打伊下巴，還說不要讓伊回去，伊遭被告壓在地上
    ，內、外褲都被脫掉，被告一直說伊會去報案，伊不會放過
    他等語，伊一直拜託被告不要做無法挽回的事，和被告耗，
    之後被告用雙手掐伊脖子，又說「即使我上了妳，我也不會
    讓妳回去」，伊一直拜託被告不要這樣，被告用拳頭打伊臉
    ，大概3至4次，伊就和被告說要做可以，但不要在這邊，伊
    有穿回內褲和外褲，被告就把伊拉著往上開空屋走，所以是
    上半身都沒有穿的走去上開空屋，伊是被被告邊推邊拉進去
    ，被告又開始脫伊褲子，褲子和內褲都被脫掉，伊當時還在
    掙扎伊有勸被告不要這樣，伊就問被告有沒有水可以喝，被
    告就跑去找水，被告一去找水，伊就隨手拿被告在現場脫掉
    的衣服往路的方向跑，一面跑一面穿，就碰到詹益金，伊求
    救時沒有穿褲子，因為在上開空屋褲子被被告脫下來，當時
    伊沒有穿內褲，內褲是後來警察在上開空屋找到的（見前揭
    偵查卷第109頁及背面）。 
　⑵其於原審審理時證稱：106年9月10日伊跟被告、伊表哥一起
    出門要去找B男，伊表哥後來騎車離開，被告騎機車要載伊
    回住處，在快到住處時，被告一路騎上去，說B男可能在上
    面，之後騎到第一案發地點，伊想離開，但被告抓著伊手不
    放，伊想要甩時，被告又用另一手抓住伊手，伊兩手掙扎，
    被告越用力抓住伊雙手，並強脫伊衣服，拉扯中伊衣服就毀
    了，被告還想把伊褲子、衣服脫掉，伊掙脫，被告先打伊一
    、二拳，再打一、二拳，但伊還是和被告耗，好不容易掙脫
    被告，那時伊上半身衣服都已經被脫了，連內衣都沒有，只
    剩褲子和雨鞋，伊趕快跑到第二案發地點，但那邊都是芒草
    ，大又會割人，伊繼續跑，都還是一大塊芒草，伊沒辦法再
    跑，被告就一直靠近伊，抓著伊手不放，想把伊褲子和雨鞋
    脫光光，伊一直拜託被告讓伊回去，結果被告說 「已經是
    這樣，我也不可能讓妳回去，妳如果不想說在我們還沒有發
    生什麼事的時候，妳最好乖乖聽我的，要不然我不如就先給
    妳死」，伊又掙脫被告，被告又給伊一、二拳說「妳再不聽
    就死了」，伊拜託被告讓伊回去，被告說「不可能，已經到
    這地步，妳一定會告我，妳不可能那麼傻，回去會不告我嗎
    」，然後用手壓著伊脖子，掐到伊沒辦法呼吸，伊就和被告
    說，要的話不要在這邊做回第一現場，被告就說好，然後伊
    叫被告等伊，伊先穿好衣服和內褲，然後被告抓著伊手走到
    上開空屋，伊不想進去上開空屋，被告就拉著伊進去上開空
    屋，又靠進伊脫伊褲子，伊很緊張就先和被告說有沒有水可
    以喝，被告就去找水，伊就順手拿了被告的衣服沿路跑出去
    ，之後在電線桿附近看到開車的詹益金；被告揮拳打伊臉跟
    靠近下巴的地方，也有恐嚇伊，意思是如果不給被告得逞的
    話，就讓伊死之類，在第二案發地點時，也有說「妳一定會
    去報案，我不會放過你」、「即使我上了妳，我也不會讓妳
    回去」等語（見原審卷一第36頁至第45頁背面）　
  ⑶經核告訴人於偵查中及原審審理時就其乘坐被告騎乘機車之
    緣由、其遭被告以違背其意願之方式強制性交未遂之情節包
    含事件發生之地點、經過及行為時序等情大致相符，且具體
    之描述，若非親身經歷當時之情境，衡情應無憑空想像編織
    被告對其強制性交未遂之過程、細節之可能。
　⒉又證人即搭載告訴人前往派出所報警之人詹益金於偵查中證
    稱：當時告訴人在路邊喊救命叫伊載他下山，告訴人講話很
    喘，還說被人強姦，伊當時看告訴人穿一件男生藍色上衣，
    下半身沒有穿，告訴人上、下手臂有被芒草割的痕跡，伊記
     得她沒穿鞋子等語（見前揭偵查卷第53頁背面）。而經原
    審勘驗證人詹益金所駕車輛之行車紀錄器影片，結果顯示：
    告訴人當時身著藍色短袖上衣，且下半身未著衣褲，雙手置
    於身前將上衣之下擺往下拉遮住下體，站立在道路上，見證
    人詹益金開車經過，隨即抬起左手示意招車，並向證人詹益
    金表示遭人抓，對方想強姦她，是否可以乘坐證人詹益金之
    車輛，怕遭對方抓，並向證人詹益金詢問是否有褲子可以借
    穿等情，此有原審勘驗筆錄及行車紀錄器擷取圖片等件在卷
    可憑（見原審卷一第127至129頁、前揭偵查卷第40、86頁）
    。是告訴人向證人詹益金求救時，下半身未著衣褲，上、下
    手臂有被芒草割的痕跡，並明確向證人詹益金表示遭人強制
    性交未遂等情。
　⒊再者，告訴人於案發當日報警後，由告訴人、證人詹益金偕
    同員警前往第一案發地點、第二案發地點、上開空屋，並於
    上開空屋尋獲告訴人之內褲等節，有員警手繪之位置略圖、
    桃園市政府警察局大溪分局三光派出所偵查報告及現蒐證照
    片等件在卷可參（見前揭偵查卷第20、22至42頁），則告訴
    人指證被告係騎乘機車搭載其至上開空屋附近之第一案發地
    點，並於上開空屋內褪去其內褲之情節，並非虛妄。
　⒋另告訴人於案發當日前往派出所報警，在偕同員警前往第一
    案發地點、第二案發地點、上開空屋後，於同日晚間前往醫
    院驗傷，經檢查其嘴唇左上有約2公分新傷、頸部有紅色手
    指狀橫壓紋、胸腹部及背臀部均多處線性刮傷、左手上臂有
    手形抓傷壓紋、手多處刮傷、大腿刮傷等情，有傷勢照片及
    衛生福利部桃園醫院受理疑似性侵害事件驗傷診斷書等件可
    佐（見前揭偵查卷不公開卷第4至6、23至39頁）；此傷勢之
    部位及種類，核與告訴人證述遭被告強拉、徒手毆打、掐脖
    ，以及遭芒草刮傷所可能造成之傷勢大致吻合，可佐證告訴
    人證稱遭被告強制性交未遂之行為。　
　⒌又本案就告訴人報警時所著上衣衣領内層、告訴人內褲及告
    訴人脖子處之傷痕採證並送鑑驗，結果認為：告訴人報警時
    所著上衣衣領內層微物DNA-STR型別檢測結果為混合型，研
    判混有告訴人與被告DNA，主要型別與告訴人相符，次要型
    別不排除來自被告。該檢體檢出之男性Y染色體DNA-STR主要
    型別，亦與被告型別相符；告訴人內褲採樣之血跡、告訴人
    脖子抓傷處轉移棉棒（主要型別）檢出同一男性Y染色體DNA
    -STR型別，與被告型別相符，不排除來自被告或與其具同父
    系血緣關係之人等情，有內政部警政署刑事警察局107年1月
    2日刑生字第1068011546號鑑定書在卷可據（見前揭偵查卷
    第77至80頁）。是告訴人報警時所著上衣衣領確為被告所有
    ，且告訴人內褲及脖子處均檢出與被告相符之DNA型別，足
    資補強告訴人證述之真實性。
　⒍綜合上開證據，佐以被告於偵查中供稱：伊那時喝了很多米
    酒，伊承認有脫告訴人衣服及長褲，伊酒醉一時衝動等語（
    見前揭偵查卷第110頁背面），足認告訴人確實於前揭時、
    地遭被告以強暴、脅迫之方式而為強制性交未遂之事實，被
    告空言否認有強制性交未遂之犯行，自非可採。
　㈢被告雖辯稱：告訴人是自己跌倒，伊去抓告訴人時，有拉告
    訴人脖子云云或辯護人辯稱：告訴人說遭到被告打4、5拳，
    但驗傷診斷書上只有撕裂傷云云。惟告訴人於案發當日晚間
    前往醫院驗傷，經檢查其嘴唇左上有約2公分新傷、頸部有
    紅色手指狀橫壓紋、胸腹部及背臀部均多處線性刮傷、左手
    上臂有手形抓傷壓紋、手多處刮傷、大腿刮傷等情，業如前
    述，告訴人頸部之傷勢係紅色手指狀橫壓紋，此與被告所述
    拉扯告訴人脖子可能造成之傷勢並不相符。而依告訴人所述
    ，其遭被告徒手毆打臉部與靠近下巴位置，然被告若非出力
    過重，告訴人未必均會成傷，且告訴人於醫院檢驗時，就頭
    臉部位確檢出嘴唇左上有約2公分新傷，與其指證遭被告以
    拳頭毆打「臉部、靠近下巴」可能產生之傷勢吻合，則診斷
    證明書雖未記載告訴人在頭面部有其他傷害，並無法證明告
    訴人未曾遭受被告毆打。是被告及辯護人前揭所辯，並非可
    採。
　㈣至辯護人雖另辯稱：鑑定書在告訴人指甲未驗到被告DNA云云
    。惟依告訴人前揭之證述，雖有一再掙扎、掙脫，然並無以
    手抓被告致傷及被告之情形，而人之雙手常接觸其他物體、
    搓洗，縱有微物跡證，亦可能滅失。是告訴人指甲雖無法驗
    出被告之DNA檢體，尚非與常情不符，自不得據此反推告訴
    人之證言不足採信。是辯護人前揭所辯，尚有誤會。
　㈤綜上所述，本件事證明確，被告之犯行堪以認定，應依法論
    科。至辯護人雖聲請傳喚告訴人表哥賴○○到庭作證，惟案發
    當時告訴人之表哥並未在場，且本件事證已明，核無必要，
    附此敘明。
二、論罪科刑
　㈠核被告所為，係犯刑法第221條第2項、第1項之強制性交未遂
    罪。按刑法強制性交罪之內涵當然含有使人行無義務之妨害
    自由或普通傷害性質，且強制性交過程通常附隨恐嚇危害安
    全、傷害犯行，故強制性交罪一經成立，則妨害自由、傷害
    及恐嚇即已包含在內，自不另論罪（最高法院68年台上字第
    198號、51年台上字第588號、46年台上字第1285號判決意旨
    參照）。被告為遂行其對告訴人強制性交之目的，而對告訴
    人施以強拉、徒手毆打告訴人、掐告訴人脖子等強暴行為，
    並出言恫嚇告訴人，致告訴人受有前揭傷勢，均為其為強制
    性交未遂之當然結果，均不另論罪。
　㈡被告於案發當日先後於第一案發地點、第二案發地點及上開
    空屋欲對告訴人為強制性交之行為，其應係係基於同一之犯
    意，在密接之時空下為，屬接續犯，僅論以一罪。 
　㈢查被告前因公共危險案件，經臺灣桃園地方法院以105年度審
    原交簡字第9號判處有期徒刑5月確定，並於106年5月5日徒
    刑執行完畢等情，有本院被告前案紀錄表1份在卷可稽，其
    受有期徒刑執行完畢後，5年內故意再犯本案有期徒刑以上
    之罪，核屬刑法第47條第1項之累犯，原應依刑法第47條第1
    項規定加重其刑，惟依司法院大法官釋字第775號解釋意旨
    ，不分情節，一律加重累犯之最低本刑，有違憲法罪刑相當
    原則，於法律修正前，為避免上述罪刑不相當之情形，法院
    就該個案應依上開解釋意旨裁量是否加重最低本刑。本院審
    酌本件構成累犯之前案係公共危險案件，與本件被告之犯行
    並非同類案件，兩者之罪質不同，犯罪手段、動機顯屬有別
    ，難認有特別惡性或刑罰反應力薄弱之情，故不加重其刑。
　㈣本件被告雖著手於強制性交之犯行，然因告訴人之掙扎逃脫
    ，被告始未得逞，爰依刑法第25條第2項規定，按既遂犯之
    刑減輕之。
　㈤至被告於本院準備程序時供稱：案發時，伊喝醉了等語，然
    其於原審準備程序時自陳：伊將告訴人的機車先騎回告訴人
    住處停放再回家等語（見原審卷一第23頁），核與證人B男
    於偵查中證稱：被告騎伊的機車到伊住處，把機車還伊等語
    相符（見前揭偵查卷第115頁背面），可見被告事後仍有將
    告訴人之機車騎乘回告訴人住處歸還，益徵被告於本案犯行
    時，仍具有相當之認知、支配及控制能力，尚無證據足認被
    告當時之精神狀況確已達刑法第19條所指因精神障礙或其他
    心智缺陷，致不能辨識其行為違法或欠缺依其辨識而行為之
    能力，或其辯識能力顯著降低之程度，併此敘明。
三、駁回上訴之理由
　㈠原審經審理結果，以被告犯罪事證明確，適用刑法第221條第
    2項、第1項，並審酌被告前於94年、100年間，均有因妨害
    性自主案件經法院論罪科刑之前案紀錄，本應知所警惕，避
    免再犯；詎其仍未記取教訓，猶為滿足一己私慾，而以前述
    強暴、脅迫之手段對告訴人為本案強制性交犯行，所為嚴重
    影響告訴人之自由意志，並侵害其性自主權，亦顯然造成告
    訴人心理上揮之不去之負面陰影，行為應予非難；並考量被
    告犯後未能坦承犯行，且於原審審理期間經二度通緝，足見
    其到庭狀況非佳，而難就犯後態度對其為有利之評價；復兼
    衡本案被告係將告訴人強拉至荒僻山區之上開空屋，復以毆
    打、掐脖及言語恐嚇之強暴、脅迫手法遂行本案犯行，其手
    段所生之危害程度甚高；且本案雖屬未遂，然此係因告訴人
    趁隙逃離上開空屋之結果，並非因被告主動終止或節制其自
    身行為所致，而併予斟酌其犯罪之動機、目的、手段、情節
    等情，以及被告之智識程度、家庭生活狀況等一切情狀，量
    處有期徒刑3年6月。經核原判決之認事用法並無違誤，量刑
    亦屬妥適。
　㈡被告否認犯罪，提起上訴，惟其所持各項辯解均非可採，已
    如前述，是其上訴並無理由，應予駁回上訴。　
據上論斷，應依刑事訴訟法第368條，判決如主文。
本案經檢察官謝雯璣提起公訴，檢察官孟玉梅到庭執行職務。
中　　華　　民　　國　　109 　年　　8 　　月　　26　　日
                  刑事第二十一庭審判長法　官  許宗和
                                      法　官  黃惠敏
                                      法　官  章曉文
以上正本證明與原本無異。
如不服本判決，應於收受送達後20日內向本院提出上訴書狀，其
未敘述上訴之理由者並得於提起上訴後20日內向本院補提理由書
（均須按他造當事人之人數附繕本）「切勿逕送上級法院」。
                                      書記官  陳媖如
中　　華　　民　　國　　109 　年　　8 　　月　　31　　日
附錄本案論罪科刑法條
中華民國刑法第221條
對於男女以強暴、脅迫、恐嚇、催眠術或其他違反其意願之方法
而為性交者，處3年以上10年以下有期徒刑。
前項之未遂犯罰之。